臺灣高等法院刑事判決　　　　　　　　 96年度上易字第481號
上　訴　人　臺灣臺北地方法院檢察署檢察官
被　　　告　甲○○
上列上訴人因被告賭博案件，不服臺灣臺北地方法院95年度易字
第2761號，中華民國96年1月26日第一審判決（起訴案號：臺灣
臺北地方法院檢察署95年度偵字第20621號），提起上訴，本院
判決如下：
    主  文
原判決撤銷。
甲○○共同意圖營利供給賭博場所，累犯，處有期徒刑伍月，如
易科罰金，以銀元參佰元即新臺幣玖佰元折算壹日；如附表一、
二所示之物，均沒收之。又共同意圖營利供給賭博場所，累犯，
處有期徒刑伍月，如易科罰金，以新臺幣壹仟元折算壹日；如附
表一、三所示之物，均沒收之。應執行有期徒刑陸月，如易科罰
金，以銀元參佰元即新臺幣玖佰元折算壹日；如附表一、二、三
所示之物，均沒收之。
    事  實
一、甲○○基於意圖營利提供賭博場所及聚眾賭博之概括犯意，
    自民國95年4月間起至同年6月底止，提供臺北市○○○路11
    2號地下1樓房屋為賭博場所，聚集賭客以麻將為賭具而賭博
    財物，賭客4人為1桌，每底新台幣（下同）200元，每台50
    元，以東、南、西、北風為1將，每將由甲○○自前4次自摸
    者各抽頭100元。復承前之概括犯意，自95年6月間起，在上
    開場所，擔任真實姓名不詳、綽號「阿文」之成年男子為莊
    家（俗稱組頭）之下線，連續供不特定人簽選號碼賭博財物
    （即俗稱之六合彩），其賭博方式為核對每星期二、四、六
    香港六合彩開出之號碼為準，賭客每簽1注牌為80元，由甲
    ○○從中抽頭3元，以此方式聚眾賭博，並於每次開獎後由
    「阿文」前往上址收付賭金。於95年7月之後，又另行起意
    ，基於意圖營利提供賭博場所及聚眾賭博之概括犯意，提供
    上址為賭博場所，供不特定人賭麻將及六合彩之用，而為法
    律上一個意圖營利供給賭博場所聚眾賭博之行為，以上述相
    同之賭博方式，供不特定人入內賭博財物，及供不特定人簽
    注六合彩。嗣於95年9月13日19時許，適有賭客邱國隆、曾
    嫦君、林浩正與甲○○4人，在上址以麻將牌賭博財物，為
    警當場查獲，並扣得如附表一、二、三所示之物（附表二所
    示之物之數量，乃計算自95年4月間起至同年6月底止；附表
    三編號1、2之物之數量，乃計算自95年7月21日起至95年9月
    13 日止；六合彩簽單共計235張起訴書誤繕為234張）。
二、案經臺北市政府警察局萬華分局報請臺灣臺北地方法院檢察
    署檢察官偵查起訴。
    理  由
一、證據能力部分：
    證人邱國隆、曾嫦君、林浩正於警詢之陳述，固屬被告以外
    之人於審判外之陳述，然被告於原審及本院均不爭執其證據
    能力，僅就證明力有爭執（見原審卷第19頁反面、本院卷第
    24頁反面），而未於言詞辯論終結前對之聲明異議，依刑事
    訴訟法第159條之5第2項規定，視為已有將該等傳聞證據採
    為證據之同意，本院審酌證人等之陳述，查無違法取證之情
    形，認應係出於其自由意志，認其等審判外之警詢陳述具有
    可信性，並無不適宜作為證據之情形，認具有證據能力。
二、訊據被告甲○○固坦承有提供房屋供作賭博場所，供不特定
    人以麻將賭博，及供人六合彩簽注，然矢口否認有營利之意
    圖，辯稱：玩麻將未有抽頭之事云云。
三、經查：被告自95年4月起，提供自己房屋為賭博場所，供不
    特定人以麻將牌賭博，自摸者將交付抽頭金予被告，及自95
    年6月起以電話、電話傳真及現場下注等方式供不特定人簽
    注六合彩，每注可抽3元等情，業據被告於警詢、偵查及原
    審自承在卷（見偵查卷第18至20頁、第174頁、第180至181
    頁、第16頁反面、第19頁反面）；核與證人邱國隆、曾嫦君
    、林浩正證述其等以麻將牌賭博及自摸就由被告抽頭100元
    之情相符（見偵查卷第24至25頁、第29至30頁、第34至35頁
    ）。復有扣案麻將牌1副、牌尺4支、骰子3顆、莊家骰子1顆
    、抽頭金記帳單158張、六合彩簽單234張、六合彩帳冊1本
    、傳真機2台、六合彩參考手冊1本、抽頭金300元及賭資805
    0元，及現場照片與扣押物品目錄表在卷可佐（見偵查卷第
    14頁、第41頁、第53至140頁）。則被告不僅於六合彩簽注
    部分，每注抽頭3元，亦於不特定人至上址以麻將牌賭博時
    ，由自摸之賭客身上，抽頭100元之事實，洵堪認定。綜上
    所述，被告犯行明確，應予論罪科刑。
四、論罪科刑部分：
    按刑法於95年7月1日修正實施，舊刑法第56條連續犯之規定
    業已刪除，比較新舊法結果，新刑法並無有利行為人情形，
    依新刑法第2條第1項適用行為時法為原則、於行為後法律有
    利行為人始適用行為後法律之規定，本件檢察官所訴被告在
    95年4月間起至同年6月30日止賭博部分，應適用舊法，有連
    續犯之適用；而同年7月1日起至查獲時止，其犯罪行為悉在
    新法施行後，該部分不能論以連續犯（最高法院95年度第8
    次刑事庭會議）。故本件論罪部分因而切割為95年4月間起
    至同年6月底與95年7月以後至查獲時兩部分論述，合先敘明
    。
  (一)被告自95年4月間起至同年6月底止所為，法律變更之適用：
    (1)被告行為後，刑法第56條連續犯之規定，業於94年1月7日
      修正公布刪除，並於95年7月1日施行，則被告之犯行，因
      行為後新法業已刪除連續犯之規定，此刪除雖非犯罪構成
      要件之變更，但顯已影響行為人刑罰之法律效果，自屬法
      律有變更，依新法第2條第1項規定，比較新、舊法結果，
      仍應適用較有利於被告之行為時法律即舊法論以連續犯（
      最高法院95年第8次刑事庭會議決議參照）。
    (2)另刑法第268條法定罰金刑之規定，依刑法施行法第1條之
      1：「中華民國94年1月7日刑法修正施行後，刑法分則編
      所定罰金之貨幣單位為新臺幣」、「94年1月7日刑法修正
      時，刑法分則編未修正之條文定有罰金者，自94年1月7日
      刑法修正施行後，就其所定數額提高為30倍。但72年6月
      26日至94年1月7日新增或修正之條文，就其所定數額提高
      為3倍」，修法前以銀元計算，依罰金罰鍰提高標準條例
      第1條前段提高10倍，修法後依新臺幣計算並提高為30倍
      ，故就修正前後法定罰金刑並無不同。惟依修正前刑法第
      33條第5款規定罰金之最低額度1元以上，經以罰金罰鍰提
      高標準條例第1條就罰金數額提高倍數為10倍後，與修正
      後刑法第33條第5款罰金最低額為新臺幣1千元以上相較，
      以修正前規定之最低額度較低。
    (3)刑法第41條第1項前段，配合刪除前罰金罰鍰提高標準條
      例第2條提高1百倍之規定，則將易科罰金以銀元3百元折
      算1日之折算標準，提高為以新臺幣1千元、2千元或3千元
      折算1日，經比較新舊法，以行為時之舊法有利於被告。
    (4)揆諸最高法院95年第8次刑事庭會議決議及修正後刑法第2
      條第1項前段之規定，綜合被告此部分全部罪刑之結果而
      為比較，被告行為後修正之刑法並非較有利於被告，此部
      分應適用被告行為時即修正前刑法之相關規定。
    (5)核被告此部分所為係犯刑法第268條前段意圖營利供給賭
      博場所罪、同條後段意圖營利聚眾賭博罪。被告雖於95年
      4月間起以麻將牌供人賭博，而自95年6月起復以六合彩供
      人下注賭博，然二者僅博弈方式的不同，賭博之性質並無
      二異，是應認屬被告意圖營利聚眾賭博之概括犯意所認知
      。被告基於概括犯意，先後多次供給賭博場所並聚眾賭博
      ，時間緊接，罪名與犯罪構成要件相同，顯係基於概括犯
      意為之，應各依連續犯之規定論以一罪，並依法加重其刑
      。又被告所犯上開二罪，係以一行為而觸犯數罪名，為想
      像競合犯，應依刑法第55條規定，從一重之連續意圖營利
      供給賭博場所罪處斷。被告與姓名、年籍不詳、綽號「阿
      文」之人，就意圖營利聚眾賭六合彩部分，有犯意聯絡與
      行為分擔，均為共同正犯。又被告行為後，刑法第28條共
      同正犯之規定雖業於94年2月2日修正公布，並於95年7月1
      日施行，然僅將修正前原規定「二人以上共同實施犯罪之
      行為者，皆為正犯」修正為「二人以上共同實行犯罪之行
      為者，皆為正犯」，此文字上之修正對於被告刑罰權之範
      圍乃至法定本刑之輕重均不生任何影響，自無新舊法比較
      之問題而與刑法第2條第1項之規定無涉，附此敘明。被告
      曾於91年間犯賭博罪經法院判處有期徒刑4月，於91年9月
      20日易科罰金執行完畢，有本院被告前案紀錄表可稽，茲
      於5年內故意再犯有期徒刑以上之本罪，不論依修正前之
      刑法第47條，或修正後之刑法第47條第1項之規定，均構
      成累犯，對被告而言並無有利或不利之情形，自不生新舊
      法比較之問題，應逕依現行刑法第47條第1項，論以累犯
      ，並加重其刑。
  (二)被告自95年7月1日起至同年9月13日止所為，其提供臺北市
    ○○○路112號地下1樓的目的，既在於意圖營利提供賭博場
    所供不特定人聚眾賭博，則被告有反覆實施賭博罪之意；且
    由卷附六合彩簽單所顯示之下注日期，及被告記載之抽頭金
    日期顯示，上述賭博場所幾乎每日均有人前往打麻將，也每
    期均有人簽注六合彩，是被告意圖營利提供賭博場所供不特
    定人聚眾賭博在時間、空間上，應可認為密接不可分割，各
    行為獨立性即為薄弱，故刑法評價上，以視為數個舉動之接
    續施行，合為包括之一行為予以評價，較為合理。核被告此
    部分所為，應認為一個意圖營利提供賭博場所供不特定人聚
    眾賭博之接續行為，其一行為觸犯一個刑法第268條前段意
    圖營利供給賭博場所罪及刑法第268條後段意圖營利聚眾賭
    博罪，應依想像競合犯論以情節較重之意圖營利供給賭博場
    所罪。被告曾有前述之前科罪行，茲於5年以內再故意犯本
    件有期徒刑以上之罪，為累犯，應依現行刑法第47條第1項
    ，論以累犯，並加重其刑。
五、原審以被告事證明確，以接續犯將之犯行論以一罪之意圖營
    利提供賭博場所罪，固非無見，然被告於刑法修正前之賭博
    犯行，應依連續犯規定從一重處斷，而於刑法修正後始得依
    接續犯處斷，原審逕論以一接續犯，尚有未洽。檢察官執此
    提起上訴，為有理由，應由本院予以撤銷改判。爰審酌被告
    有多次賭博前科，有本院被告前案紀錄表在卷可證，素行不
    佳，然犯罪後坦認犯罪，及被告犯罪之動機、目的、手段、
    所生危害等一切情狀，分別量處如主文第二項所示之刑及應
    執行刑，並諭知易科罰金之折算標準。另修正後刑法第2條
    第1項規定：「行為後法律有變更者，適用行為時之法律。
    但行為後之法律有利於行為人者，適用最有利於行為人之法
    律」。被告行為後，刑法第51條業於民國94年1月7日修正公
    布，並於95年7月1日施行，修正前刑法第51條規定：「數罪
    併罰，分別宣告其罪之刑，依左列各款定其應執行者：」其
    中第5款規定：「宣告多數有期徒刑者，於各刑中之最長期
    以上，各刑合併之刑期以下，定其刑期。但不得逾二十年。
    」修正後刑法第51條第5款規定：「宣告多數有期徒刑者，
    於各刑中之最長期以上，各刑合併之刑期以下，定其刑期。
    但不得逾三十年。」比較結果，修正後刑法並非較有利於行
    為人，依刑法第2條第1項前段之規定，仍應依修正前刑法，
    定其應執行之刑。
六、沒收：
  (一)犯罪時間自95年4月間某日起至同年6月底止：
    (1)扣案如附表一編號1至4所示之物，乃被告自95年4月間起
      至同年6月底止賭博之器具，應依修正前刑法第266條第2
      項規定沒收之。
    (2)附表一編號5至7所示之物，係被告所有，供被告自95年4
      月間起至同年6月底止犯罪所用之物，應依修正前刑法第
      38條第1項第2款沒收。
    (3)附表二所示之物，係被告所有，供被告自95年4月間起至
      同年6月底止犯罪所用之物，應依修正前刑法第38條第1項
      第2款沒收之（從刑附屬於主刑，依主刑所適用之刑，最
      高法院95年度第8次刑事庭會議決議參照）。
  (二)犯罪時間自95年7月1日起至95年9月13日止：
    (1)扣案如附表一編號1至4所示之物，乃被告自95年7月1日起
      至95年9月13日查獲日止賭博之器具，應依刑法第266條第
      2項規定沒收之。
    (2)附表一編號5至7所示之物，係被告所有，供被告自95年7
      月1日起至95年9月13日查獲日止犯罪所用之物，應依刑法
      第38條第1項第2款沒收。
    (3)附表三編號1至2所示之物，係被告所有，供被告自95年7
      月1日起至95年9月13日查獲日止犯罪所用之物，應依刑法
      第38條第1項第2款沒收。
    (4)附表三編號3所示之物，係95年9月13日查獲當日壓於莊家
      骰子下方，有照片可稽（見偵查卷第41頁），被告雖否認
      為其抽頭所得，但衡情，既壓於莊家骰子下方，該款係賭
      客玩麻將自摸後，被告抽頭所得，應屬被告因犯罪所得之
      物，依刑法第38條第1項第3款沒收之。
    (5)附表三編號4所示之物，乃95年9月13日查獲當日，賭客置
      於賭桌之物，被告雖於原審稱為其所有（見原審卷第19頁
      反面），惟與被告、邱國隆、曾嫦君、林浩正於警詢所陳
      相左，應認係屬賭客之賭資，應依刑法第266條第2項規定
      沒收之。
據上論斷，應依刑事訴訟法第369條第1項前段、第364條、第299
條第1項前段、刑法第2條第1項、第38條第1項第2款、第3款、第
41條第1項、第47條第1項、第55條、第266條第2項、第268條前
段、後段、修正前刑法第38條第1項第2款、第41條第1項、第51
條第5款、第56條、第266條第2項，修正前罰金罰鍰提高標準條
例第1條前段、第2條，現行法規所定貨幣單位折算新台幣條例第
2條，判決如主文。
本案經檢察官黃柏齡到庭執行職務。
中　　華　　民　　國　　96　　年　　5 　　月　　3 　　日
　　　　　　　　　刑事第十九庭審判長法　官  尤豐彥
　　　　　　　　　　　　　　　　　  法　官  黃金富
　　　　　　　　　　　　　　　　　  法　官  魏新國
以上正本證明與原本無異。
不得上訴。
                                    書記官  陳玉珍
中　　華　　民　　國　　96　　年　　5 　　月　　3 　　日
附錄：本案論罪科刑法條全文
中華民國刑法第268條：
意圖營利，供給賭博場所或聚眾賭博者，處3年以下有期徒刑，
得併科3千元以下罰金。
附表一：
┌──┬────────────┬───────┐
│編號│          名稱          │    數量      │
├──┼────────────┼───────┤
│1   │麻將牌                  │1副           │
├──┼────────────┼───────┤
│2   │牌尺                    │4支           │
├──┼────────────┼───────┤
│3   │骰子                    │3顆           │
├──┼────────────┼───────┤
│4   │莊家骰子                │1顆           │
├──┼────────────┼───────┤
│5   │傳真機                  │2台           │
├──┼────────────┼───────┤
│6   │六合彩參考手冊          │1本           │
├──┼────────────┼───────┤
│7   │六合彩帳冊              │1本           │
└──┴────────────┴───────┘
 附表二：
┌──┬────────────┬───────┐
│編號│          名稱          │    數量      │
├──┼────────────┼───────┤
│1   │抽頭金記帳單            │91張          │
├──┼────────────┼───────┤
│2   │六合彩簽單              │32張          │
└──┴────────────┴───────┘
 附表三：
┌──┬────────────┬───────┐
│編號│          名稱          │    數量      │
├──┼────────────┼───────┤
│1   │抽頭金記帳單            │67張          │
├──┼────────────┼───────┤
│2   │六合彩簽單              │203張         │
├──┼────────────┼───────┤
│3   │抽頭金                  │300元         │
├──┼────────────┼───────┤
│4   │賭資                    │8050元        │
└──┴────────────┴───────┘
